臺灣高等法院高雄分院刑事判決　　　　 94年度上易字第554號
　　上　訴　人　臺灣高雄地方法院檢察署檢察官
　　被　　　告　甲○○
上列上訴人因被告妨害自由案件，不服臺灣高雄地方法院93年度
簡上字第652 號中華民國94年7 月15日第一審判決（聲請簡易判
決處刑案號：臺灣高雄地方法院檢察署93年度偵字第7842號；臺
灣高雄地方法院93年度簡字第4135號簡易判決），提起上訴，本
院判決如下：
    主  文
上訴駁回。
    理  由
一、本件聲請簡易判決處刑意旨略以：被告甲○○係擔任位於高
    雄縣彌陀鄉○○路○段178 號第威實業股份有限公司（以下
    簡稱第威公司）之警衛，第威公司於民國89年7 月1 日將部
    分廠房轉租予世豐螺絲廠股份有限公司（以下簡稱世豐公司
    ），被告甲○○仍擔任該處之警衛，嗣因其怠忽職守及其他
    失職情形，經第威公司調離該工作，被告甲○○因而認係世
    豐公司施壓所致，乃對世豐公司負責人乙○○心生怨懟，竟
    於92年12月間，在其住處寫信予告訴人乙○○，並在信中以
    「這是最後通牒」「杜董當今社會找沒像惡質的人，你沒權
    利強勢辭掉別間公司員工，竟然在重用黑白兩道，感覺是非
    不分，希望10日內提出反應，如果不要有一點建言，請派黑
    道份子把我殺掉，以免禍患，我死無怨無悔，不需要留情，
    霸佔他人財產，杜家後果你應該知道才對」等文字恫嚇告訴
    人乙○○，致使告訴人乙○○心生畏懼，因認被告甲○○有
    犯刑法第305 條之恐嚇危害安全罪嫌云云。
二、按犯罪事實應依證據認定之，無證據不得認定犯罪事實；又
    不能證明被告犯罪者，應諭知無罪之判決，刑事訴訟法第15
    4 條第2 項、第301 條第1 項分別定有明文。再所謂證據，
    係指足以認定被告確有犯罪行為之積極證據而言，該項證據
    自須適合於被告犯罪事實之認定，始得採為斷罪資料；苟積
    極之證據不足為不利於被告事實之認定，即應為有利於被告
    之認定，更不必有何有利之證據（最高法院29年上字第3105
    號、30年上字816 號判例參照）。又按刑法第305 條之恐嚇
    罪，所稱以加害生命、身體、自由、名譽、財產之事，恐嚇
    他人者，係指以使人生畏怖心為目的，而通知將加惡害之旨
    於被害人而言，若僅在外揚言加害，並未對於被害人為惡害
    之通知，尚難構成本罪（最高法院52年台上字第751 號判例
    參照），亦即行為人須對於被害人為惡害之通知，即向被害
    人為明確、具體加害上述各種法益之意思表示行為，致被害
    人之心理狀態陷於危險不安，始得以該罪名相繩；且若行為
    人所表示者並非以加害生命、身體、自由及名譽等事為內容
    ，或被恐嚇者並未因此心生恐懼，則尚與該罪之構成要件有
    間，亦不得以該罪相繩。
三、公訴人認被告甲○○涉有前揭恐嚇罪嫌，無非係以被告之於
    警詢、偵查中之供述，告訴代理人蔡建賢律師於警詢、偵查
    中之指訴，並有恐嚇信影本1 紙在卷可憑等為其論據。
四、訊據被告甲○○固坦承有書寫上開信函寄予被害人乙○○之
    事實不諱，惟堅決否認有何恐嚇犯行，辯稱：我寫這封信給
    乙○○，是希望他替我釐清事實，並沒有恐嚇乙○○的意思
    ，信的內容也沒有恐嚇的用語，並不會因而使乙○○心生畏
    懼等語。
五、經查：
（一）證人即被害人乙○○於原審審理時結證稱：當時我心肌梗
      塞，住院做心導管手術，所以不知道甲○○有寫這一封信
      ，因為家人怕我心臟病發，所以之前都沒有跟我說內容，
      是要來作證的前2 天，我女兒才拿給我看，我看了嚇一跳
      ，因為甲○○所寫的內容與事實不符，如果信中寫乙○○
      我就會害怕，但甲○○只寫「杜董」而已，也不知道是哪
      一個杜董，而且我也沒有做什麼，我不認識甲○○，甲○
      ○寫這封信的動機是什麼，我也不知道等語（見原審卷第
      91頁至第93頁），而證人即被害人乙○○之女兒陳杜叔菁
      於原審審理時亦結證稱：我是在台北市○○路○ 段34號3
      樓的辦公室看過這封信，我把信轉給高雄公司處理，並沒
      有把信拿給我父親看過，因為當時我父親住院，做心導管
      手術，所以不敢拿給我父親看，我父親都沒有看到這封信
      等語（見原審卷第57頁、第58頁），顯見被告並未對告訴
      人乙○○為惡害之通知，縱使被告有寄發上開信件給告訴
      人乙○○之行為，尚難謂被告之行為已構成恐嚇罪。
（二）雖證人陳杜叔菁於原審審理時另結證稱：我看到信的內容
      覺得有被威脅的感覺會怕等語（見原審卷第60頁），然細
      繹被告所書寫該信之內容全文：「杜董，請你忍耐看完信
      內容，這是最後通牒，我是別間公司員工被貴公司強勢辭
      職和恐嚇，到台北理論，台北方面你報案，警方勞資問題
      不受理，回家黑道電話問候，杜董當今社會找沒像惡質的
      人，你沒權利強勢辭掉別間公司員工，竟然在重用黑白兩
      道，感覺是非不分，希望10日內提出反應，如果不要有一
      點建言，請派黑道份子把我殺掉，以免禍患，我死無怨無
      悔，不需要留情，霸佔他人財產，杜家後果你應該知道才
      對。」所示（見偵查卷第15頁），顯見被告係因為工作遭
      辭退而請求世豐公司負責人乙○○出面解決，而被告於原
      審審理時亦供稱：我都沒有辦法見到乙○○，只有乙○○
      可以解圍，所以寫這是最後通牒，辭掉我工作的人是吳經
      理，不是乙○○，因為乙○○是董事長，所以我才要找乙
      ○○，因為他將我辭職，會有因果報應，所以才寫說杜家
      後果你應該知道等語（見原審卷第94頁、第95頁），且上
      開信件內容所示「這是最後通牒，杜董當今社會找沒像惡
      質的人，你沒權利強勢辭掉別間公司員工，竟然在重用黑
      白兩道，感覺是非不分，希望10日內提出反應，如果不要
      有一點建言，請派黑道份子把我殺掉，以免禍患，我死無
      怨無悔，不需要留情，霸佔他人財產」部分，應是其情緒
      激動之情形下，為發洩其不滿之情緒所為之字眼，並非惡
      害之通知，此部分內容亦無任何具體明確之加害他人各種
      法益之文字通知，客觀上尚難認有何惡害通知之可言，僅
      能認為係一種情緒性辱罵之詞句，與恐嚇危害安全罪之要
      件須加害生命、身體、自由、名譽、財產之事之惡害之通
      知，並不相當。另就信件內容所示「杜家後果你應該知道
      才對」部分，綜觀該信件內容前後全文，依被告主觀之意
      思或一般社會之觀念，應係詛咒杜家將來會有報應之言詞
      ，並非被告將以何手段加害於被害人乙○○及其家人，尚
      不足以推認前開文字即係被告將要加害被害人乙○○家人
      之意思通知，雖被告於信函內未有「報應」之文字出現，
      然有無恐嚇之犯意，行為人之主觀犯意自應加以斟酌，且
      應就信函之整體內容觀之，而非斷章取義加以推測，始能
      探求行為人之真意。故難認該等文字之描述與刑法恐嚇危
      害安全罪所稱之「將來惡害」構成要件相符。
（三）綜上所述，被告因工作遭辭退，經濟陷入困境，請求被害
      人乙○○出面解決，而有措詞不當之舉，然既未以加害生
      命、身體、自由、名譽、財產之事對告訴人乙○○或其家
      人施以惡害之通知，則其所為自與恐嚇罪之構成要件尚有
      未符。公訴人所舉證明方法，尚未達使本院得被告有罪之
      確信，本件既不能證明被告甲○○犯罪，依法自應為被告
      甲○○無罪之諭知。
六、原判決以不能證明被告甲○○犯恐嚇罪，而撤銷原審法院第
    一審簡易判決（經判處拘役30日，如易科罰金以300 元折算
    1 日），改諭知被告甲○○為無罪之判決，經核並無違誤；
    檢察官上訴意旨，猶執前詞，認被告之行為應成立恐嚇罪，
    指摘原判決不當，為無理由，應予駁回。
七、按檢察官聲請以簡易判決處刑之案件，經法院認為有刑事訴
    訟法第451 條之1 第4 項但書之情形者，應適用通常訴訟程
    序審判之，刑事訴訟法第452 條定有明文；且對於簡易判決
    之上訴，準用刑事訴訟法第3 編第1 章及第2 章之規定，管
    轄第二審之地方法院合議庭受理簡易判決上訴案件，應依通
    常程序審理。其認案件有刑事訴訟法第452 條之情形者，應
    撤銷原判決，逕依通常程序為第一審判決，法院辦理刑事訴
    訟簡易程序案件應行注意事項第14項亦有規定。本件檢察官
    既已就被告涉犯恐嚇之犯行聲請簡易判決處刑，經原審法院
    審理後，認被告被訴恐嚇之犯行應為無罪之諭知，已如前述
    ，致有刑事訴訟法第451 條之1 第4 項但書第3 款之情形，
    依前揭規定，應由原審法院合議庭逕依通常程序審理後，而
    為第一審判決，檢察官如不服本判決，仍得於法定上訴期間
    內，向管轄之第二審法院提起上訴，附此敘明。
據上論斷，應依刑事訴訟法第368條，判決如主文。
本案經檢察官張其主到庭執行職務。
中　　華　　民　　國　　94　　年　　9 　　月　　21　　日
                  刑事第二庭    審判長法  官  林正雄
                                      法  官  陳啟造
                                      法  官  黃壽燕
以上正本證明與原本無異。
本判決不得上訴。
中　　華　　民　　國　　94　　年　　9 　　月　　21　　日
　　　　　　　　　　　　　　　　　　　書記官  黃一秋
